臺灣高等法院臺中分院民事裁定　100年度抗字第335號
抗　告　人　蕭素媛
抗告人因與相對人傅崑松間返還擔保金聲明異議事件，對於中華
民國100年6月24日台灣台中地方法院100年度事聲字第40號所為
裁定提起抗告，本院裁定如下：
    主  文
抗告駁回。
抗告程序費用由抗告人負擔。
    理  由
一、本件抗告人向原審法院聲明異議，經原審法院以異議無理由
    而駁回，抗告人不服提起抗告，抗告意旨略以：伊於收受相
    對人催告行使權利之存證信函後，確有於21日內回函並請求
    相對人返還訴訟用費；伊於民國100年1月11日向原審法院聲
    請確定訴訟費用額，但因原審法院之延遲，使伊無法行使權
    利，爰請求撤銷台灣彰化地方法院100年度司聲字第81號裁
    定、台灣彰化地方法院100年度事聲字第40號裁定，暫緩返
    還相對人之擔保金，以保抗告人之權益。
二、按訴訟終結後，供擔保人證明已定20日以上之期間，催告受
    擔保利益人行使權利而未行使者，法院應依供擔保人之聲請
    ，以裁定命返還其提存物，民事訴訟法第104條第1項第3款
    前段定有明文。前開規定，於其他依法令供訴訟上之擔保者
    準用之，並為同法第106條所明定。又訴訟終結後，受擔保
    利益人，逾民事訴訟法第104條第1項第3款所定20日以上之
    期間而未行使其權利時，若在供擔保人向法院為返還提存物
    或保證書之聲請之後，始行使其權利者，仍應認為受擔保利
    益人未在前開期間內行使其權利（最高法院72年臺抗字第18
    1號判例要旨參照）。又民事訴訟法第104條第1項第2款（即
    現行法同條項第3款）所謂「受擔保利益人行使權利」，乃
    指行使其因不當假扣押所受損害之賠償請求權而言（最高法
    院88年臺抗字第121號裁定要旨參照）；又係指向法院起訴
    或為與起訴相同效果之訴訟行為（如聲請調解或聲請發支付
    命令）而言（最高法院80年臺抗字第413號判例要旨參照）
    。
三、經查，相對人與抗告人間因請求損害賠償事件，相對人前曾
    向原審法院聲請保全程序，經原審法院以94年度裁全字第15
    2號裁定在案，相對人並於提存擔保後，依法執行抗告人財
    產，相對人對抗告人提起之損害賠償訴訟嗣經最高法院以99
    年度台上字第464號裁定駁回上訴確定。本件假扣押裁定及
    強制執行亦經相對人聲請撤銷假扣押確定及塗銷查封登記在
    案，相對人乃依法於100年1月19日以台中民權路郵局第155
    號存證信函催告抗告人於文到21日內行使權利，抗告人業於
    100年1月25日收受，惟抗告人經相對人定20日以上之期間催
    告行使權利，迄未起訴請求損害賠償或為向法院聲請調解、
    聲請核發支付命令等與起訴具有相同效果之訴訟行為等情，
    此有原審法院94年度裁全字第152號民事裁定、94年度存字
    第132號提存書、國庫存款收款書、國庫之庫保管品收受證
    明書、最高法院99年度台上字第464號裁定、原審法院民事
    執行處100年1月4日彰院賢94執全甲字第110號函、台中民權
    路郵局第155號存證信函影本，掛號郵件收件回執、原審法
    院民事紀錄科查詢表附卷可稽，本件相對人聲請返還擔保金
    符合民事訴訟法第104條第1項第3款規定，原法院100年度司
    聲字第81號裁定准許返還提存物，於法並無不合。
四、抗告人雖抗辯其於收受相對人催告行使權利之存證信函後，
    確於21日內回函並請求相對人返還訴訟用費云云。惟查，本
    件抗告人僅以存證信函之形式催告相對人賠償其訴訟費用，
    而未依法向法院起訴或為與起訴相同效果之訴訟行為，此與
    民事訴訟法第104條第1項第3款所謂「受擔保利益人行使權
    利」之要件不合。抗告人另抗辯其於100年1月11日即向原審
    法院聲請裁定訴訟費用，因法院延遲使其無法行使權利云云
    。然抗告人聲請裁定訴訟費用前，尚非不得訴請相對人賠償
    其因假扣押所受損害，或聲請調解，抗告人之權利並不因法
    院尚未裁定訴訟費用額而無法行使；且抗告人之聲請裁定訴
    訟費用，亦非上揭最高法院裁定所指之「行使其因不當假扣
    押所受損害之賠償請求權」。是抗告人抗辯其已於期限內函
    覆相對人，且因原審法院尚未裁定相對人應負擔之訴訟費用
    額，致其無從行使權利云云，洵屬無據，原法院駁回抗告人
    之異議，核無違誤。抗告意旨仍執陳詞，指摘原裁定不當，
    求予廢棄，為無理由，應予駁回。
五、據上論結，本件抗告為無理由，依民事訴訟法第495條之1第
    1項、第449條第1項、第95條、第78條，裁定如主文。
中    華    民    國   100    年    8     月    23    日
                民事第七庭    審判長法  官  饒鴻鵬
                                    法  官  陳毓秀
                                    法  官  李平勳
以上正本係照原本作成。
再為抗告應以適用法規顯有錯誤為理由。
如提起再抗告者應於裁定送達後10日內向本院提出抗告理由狀（
須按照他造人數附具繕本）並繳納抗告裁判費新臺幣1,000元，
同時委任律師或具有律師資格之關係人為代理人。
                                    書記官  劉恒宏
中    華    民    國   100    年    8     月    23    日